【裁判字號】    97,消債更,392
【裁判日期】    970924
【裁判案由】    更生事件
【裁判全文】
臺灣屏東地方法院民事裁定           97年度消債更字第392號
聲  請  人
即債務人    甲○○
上列當事人聲請消費者債務清理事件，本院裁定如下：
    主  文
更生之聲請駁回。
聲請程序費用由聲請人負擔。
    理  由
一、按債務人對於金融機構因消費借貸、自用住宅借款、信用卡
    或現金卡契約而負債務，在聲請更生或清算前，應提出債權
    人清冊，以書面向最大債權金融機構請求協商債務清償方案
    並表明共同協商之意旨，消費者債務清理條例（下稱本條例
    ）第151 條第1 項定有明文。又債務人不能清償債務或有不
    能清償之虞者，得依本條例所定更生或清算程序，清理其債
    務；聲請更生或清算不合程式或不備其他要件者，法院應以
    裁定駁回之，但其情形可以補正者，法院應定期間先命補正
    ，復為同條例第3 條及第8 條所明定。
二、本件聲請意旨略以：伊積欠債務達新臺幣（下同）1,277,58
    1 元，有不能清償債務之情事，本條例施行後，已提出債權
    人清冊，以書面向最大債權金融機構有限責任高雄第二信用
    合作社 (下稱高雄二信合作社)請 求協商債務清償方案，惟
    因雙方對每月還款數額未能達成共識，以致協商不成立，且
    聲請人無擔保或無優先權之債務總額未逾1,200 萬元，復未
    經法院裁定開始清算程序或宣告破產，爰依法聲請更生等語
    。
三、經查：
 (一)本件聲請人陳明其每月薪資44,430元，並於民國97年7 月
     間以書面向最大債權金融機構高雄二信合作社請求協商，
     提出之協商條件為每月還款5,398 元，與高雄二信合作社
     所要求之每月還款金額13,830元 (約聲請人月薪1/3)差距
     過大以致協商不成立，核與高雄二信合作社97年9 月4 日
     民事陳述意見狀所述聲請人未能接受足以負擔之還款方案
     ，以致協商不成立之情形相符，堪認聲請人已踐行本條例
     第151 條第1 項規定請求協商之程序，故本件應予審酌者
     ，為聲請人是否不能清償債務或有不能清償之虞？
 (二)聲請人雖主張每月需幫母親王劉美菊繳納房貸10,000元，
     並提出王劉美菊之郵局存摺明細，以打勾註記該筆支出為
     繳納房貸之證明，惟該筆支出明細僅能證明王劉美菊確有
     自存簿支領該筆款項，難以證明該筆款項係由聲請人支應
     ，難遽認聲請人每月確有支付房貸10,000元之事實，況聲
     請人並非該筆房貸之債務人，且始終未提出幫忙繳納房貸
     之法律上原因，倘聲請人於支付王劉美菊之扶養費用外，
     對於王劉美菊之債務代為清償，依民法第312 條之規定，
     於清償之限度內，尚得對於王劉美菊主張債權，是聲請人
     主張每月支付王劉美菊之房貸10,000元，顯難認係屬於聲
     請人之必要支出。
 (三)又聲請人雖主張外婆劉鍾貴春因中風無法進食需購買營養
     品，每月支出膳食費3,216 元，惟此部分顯與扶養劉鍾貴
     春之費用重疊，應納入扶養費用由扶養義務人共同分擔，
     始屬公允。故本件依聲請人所自承之每月收入44,430元，
     扣除其所主張之每月房屋租金5,000 元、保險費3,169 元
     、賦稅1,799 元、個人生活費10,708元，及劉鍾貴春扶養
     費1,741 元【計算式： (3,216 ＋10,708) ÷8 ＝1,741
     ，元以下4 捨5 入】、王富壽扶養費3,569 元、王劉美菊
     扶養費3,569 元，應仍餘14,875元，顯非不能清償高雄二
     信合作社所提出之清償方案即每月還款13,830元，況聲請
     人正值壯年，從事軍職，有穩定之收入來源，難認無不能
     清償或有不能清償之虞。
四、本件更生之聲請，依聲請人所述事實及所提證據, 堪認係可
    歸責於聲請人之事由, 致協商不成立，且聲請人之收支狀況
    ，非不能清償債務或有不能清償之虞，此欠缺又屬無從補正
    ，依首揭條文，自應駁回更生之聲請，爰裁定如主文。
中    華    民    國    97    年    9     月    24    日
                            民事庭法官  陳威宏
上為正本係照原本作成。
如不服本裁定，應於裁定送達後10日內，以書狀向本院提出抗告
，並繳納抗告費新臺幣1 千元。
中    華    民    國    97    年    9     月    25    日
                            法院書記官  徐建功


司法院資訊處製作；財團法人民間司法改革基金會備份。
